臺灣板橋地方法院刑事判決　　　　　　　99年度智易字第32號
公　訴　人　臺灣板橋地方法院檢察署檢察官
被　　　告　周昆季
上列被告因違反著作權法案件，經檢察官提起公訴（99年度偵續
一字第34號），本院判決如下：
    主  文
周昆季明知係侵害著作財產權之重製光碟而意圖散布而持有，處
有期徒刑拾月。扣案如附件一、二所示之重製光碟及PS2 主機貳
臺、GC主機壹臺、包裝紙袋包均沒收。
    事  實
一、周昆季明知其所有如附件一光碟清冊所示「袋鼠大進擊2 」
    等PlayStation2（下稱PS2 ）遊戲光碟，及如附件二光碟清
    冊所示「Mario& Sonic at the Olympic Games 」等29片
    Wii 遊戲光碟、「The Legend of Zelda:The Four Swords
    Plus 」 等553 片GameCube遊戲光碟，分別係侵害日商新力
    電腦娛樂股份有限公司（下稱日商新力公司）、日商任天堂
    株式會社（下稱日商任天堂公司）及他人之著作財產權之光
    碟重製物，竟基於明知為侵害他人著作財產權之光碟重製物
    ，意圖散布而持有之犯意，自民國96年6 月22日為警搜索後
    某日起，在不詳網站上購入上開光碟後放置在其於臺北縣三
    重市（現改制為新北市三重區○○○路○ 段34巷66號4 樓之
    住處而持有之。嗣於97年6 月23日，為警持搜索票前往上址
    搜索，當場扣得如附件一所示之盜版PS2 遊戲光碟共計2241
    片（價值新臺幣〈下同〉448 萬2000元）、如附件二所示盜
    版Wii 遊戲光碟29片及盜版GameCube遊戲光碟553 片（價值
    96萬300 元）、PS2 主機2 臺、GC主機1 臺及包裝紙袋3 包
    等物，始悉上情。
二、案經日商新力公司告訴及內政部警政署航空警察局移請臺灣
    板橋地方法院檢察署檢察官偵查起訴。
    理  由
一、本判決下列所引用認定犯罪事實之各項證據，並無證據證明
    係公務員違背法定程序所取得，且檢察官及被告於本院準備
    程序及審判期日時對於證據能力均未予爭執，且迄至言詞辯
    論終結前亦未再聲明異議，本院審酌各該證據取得或作成時
    之一切情況，並無違法、不當或不宜作為證據之情事，與本
    案待證事實間復具有相當之關聯性，依刑事訴訟法第158 條
    之4 反面解釋及同法第159 條之5 第2 項規定意旨，自得採
    為本件認定事實之基礎，合先敘明。
二、訊據被告周昆季固不否認如附件一、二所示之光碟均係未得
    著作權人日商新力公司、日商任天堂公司及如附件二所示著
    作權人同意而為侵害前開著作權人著作財產權之重製光碟，
    且係在伊臺北縣三重市○○路○ 段34巷66號4 樓住處搜得，
    為伊所購入持有等情，惟矢口否認有何明知係侵害著作財產
    權之重製光碟意圖散布而持有犯行，辯稱：扣案之光碟均係
    伊前案販賣盜版光碟於96年6 月22日為警搜索前即已持有，
    但在該次被搜索查獲後伊就再也沒有要販賣、散布扣案光碟
    之意思，只是還來不及處理就又被警察查獲云云。
三、經查：
  (一)查被告明知97年6 月23日在被告臺北縣三重市○○路○ 段34
    巷66號4 樓住處扣得如附件一所示之PS2 遊戲光碟共2241片
    均係侵害日商新力公司著作財產權之光碟重製物；扣得如附
    件二所示之Wii 遊戲光碟29片及盜版GameCube遊戲光碟553
    片均係侵害日商任天堂公司及如附件二所示其他著作權人著
    作財產權之光碟重製物，且係被告在不詳網站上購入持有等
    情，為被告所不爭執，並有內政部警政署航空警察局搜索扣
    押筆錄、航空警察局扣押物品目錄表2 份、現場照片8 張、
    盜版商品估價報告書、美國著作權局著作登記證書影本、扣
    案光碟清冊及鑑識照片、聲明書、扣押物品清單、徐宏昇律
    師事務所任天堂鑑定意見書存卷可參（見臺灣板橋地方法院
    檢察署97年度偵字第19852 號偵查卷第11至13頁、第15至17
    頁、第18至21頁、第8 頁，97年度他字第12至15頁、第18至
    67 頁 、第68至75頁，98年度偵續字第141 號偵查卷第32頁
    ，臺灣桃園地方檢察署97年度偵字第17948 號偵查卷第3 至
    39頁），並有上開光碟扣案可證，應堪信為真實。
  (二)被告前因販賣、散布侵害日商新力公司著作財產權之PS2 重
    製遊戲光碟，經內政部警政署保安警察第二總隊第一大隊（
    下稱保智大隊）第三中隊持本院核發之搜索票於96年6 月22
    日至被告上開住處執行搜索（下稱第一次搜索），並扣得
    5038片盜版PS2 遊戲光碟及遊戲目錄1 本，經本院於97年5
    月8 日以97年度訴字第101 號判處有期徒刑8 月，嗣經被告
    撤回上訴確定，有本院96年度聲搜字第2620號搜索票、保智
    大隊第三中隊搜索扣押筆錄、扣押物品目錄表、本院上開判
    決及臺灣高等法院被告前案紀錄表各1 份附卷可參（見臺灣
    板橋地方法院96年度偵字第23971 號偵查卷第19至21頁、第
    23頁），足證被告確曾因販賣盜版遊戲光碟為警搜索查獲，
    被告雖以本案扣案之光碟均係第一次搜索時即已持有置辯，
    惟查：被告於第一次搜索時即96年6 月22日警詢時供稱：「
    （問：台北縣三重市○○○街29號內有無擺放盜版遊戲光碟
    ？）無」（見板橋地方法院檢察署96年度偵字第23971 號偵
    查卷第9 頁）；於本案97年6 月23日偵查中供稱：「（問：
    你何時搬離三重市○○○街29號1 樓？）96年5 月底就沒再
    承租了。（問：所以你是跟同安東街的房東簽約到何時？）
    簽到96年4 月份，但因為搬東西拖延到5 月份才搬走。」（
    見臺灣桃園地方法院檢察署97年度偵字第17948 號偵查卷第
    114 頁）；97年6 月26日偵查中供稱：（問：96年6 月板檢
    搜索時，這2000片光碟就已經放在你重陽路的住處？）是。
    （問：2000片的光碟體積不小，為何搜索單位沒有搜索到？
    ）當時我剛搬家，所以被很多模型盒壓住，所以搜索人員沒
    有發現。」（見同上卷第114 頁）；98年3 月26日偵查中供
    稱：「（問；96年6 月間警察進去搜的時候，這些光碟、卡
    帶，你放在何處？）有一間小房間的用很多玩具、行李箱、
    紙箱裝著，小房間隔壁還有一個靠近窗戶的房間，是散裝的
    。」（見臺灣板橋地方法院檢察署98年度偵續字第141 號偵
    查卷第42、43頁），均辯稱本案扣案之光碟於第一次搜索時
    亦係堆放於伊臺北縣三重市○○路○ 段34巷66號4 樓住處。
    惟其於本院99年7 月12日準備程序中改稱：「前一次我被查
    獲的時候，警察只有去搜查我家裡，並沒有去搜索我的店面
    ，這一次起訴書所列的遊戲，都是前一次被查獲時，我放在
    店裡的遊戲」（見該次準備程序筆錄第2 頁）；99年12月21
    日準備程序中又改稱：「本案扣案的光碟其中的大部分在96
    年搜索時就已經在我三重市○○路○ 段34巷66號4 樓的住處
    ，當時警察沒有搜到這些東西。（問：為什麼上次準備程序
    時候，你說這些東西原本是放在店裡面？）只有裡面的一小
    部分是從店裡面拿回來的。」（見該次準備程序筆錄第2 、
    3 頁）；本院100 年6 月14日審理程序中復稱：「這些光碟
    本來是放在店面裡面，所以他們在96年6 月22日到三重市○
    ○路○ 段34巷66號4 樓搜索時才會沒有查獲本案扣案的光碟
    片」，惟於本院詢問查獲之光碟片何時搬到三重市○○路○
    段34巷66號4 樓時，被告又答稱：「96年5 月份搬到住處，
    因為跟店面的房東說不要再承租了」，經再質之為何與準備
    程序中所述不同時，被告卻又答稱；「本件查獲的東西我是
    說放在店面沒有錯，是在第一次被查獲之後才搬回家裡。」
    （見審判筆錄第5 、7 、8 頁）。被告對本案扣案之重製光
    碟於第一次搜索時究係堆放於伊位於臺北縣三重市○○○街
    29 號 之店面內抑或是三重市○○路○ 段34巷66號4 樓住處
    內說詞前後反覆，其於第一次搜索時先供稱店內並無放置盜
    版光碟，且於本案偵查中供稱店面租約簽到96年4 月，到96
    年5 月底即第一次搜索前就已搬離，於審理中亦供稱本案查
    獲之光碟片係於96年5 月份搬到住處，是其辯稱扣案光碟於
    第一次搜索時乃堆放於店面乙節，已難採信。又被告雖亦嘗
    辯稱扣案之光碟於第一次搜索時業已堆放在伊重陽路之住處
    云云，惟證人即第一次搜索時在場執行搜索之保智大隊警員
    陳益利及林志昌均證稱：我們是先查電腦，查完電腦之後，
    我們就請被告帶著我們一間間房子的搜，如果有櫥櫃我們就
    會打開櫥櫃來搜，有大置物櫃跟所有的紙箱也都會打開來搜
    ，只要是紙箱、收納盒一定會打開來看，每個房間的玩具箱
    也都有搬下來等語（見臺灣板橋地方法院檢察署98年度偵續
    字第141 號偵查卷第42至43頁），足證第一次搜索時執行搜
    索之警員就執行搜索之處所即被告臺北縣三重市○○路○ 段
    34巷66號4 樓住處業已搜索詳盡，且本次扣案之光碟總數高
    達近3000片，體積非小，倘於第一次搜索時卻已堆放於被告
    上址住處內，應無漏未搜得之可能，況被告事後復翻異前詞
    改稱本案扣案之光碟於第一次搜索時係放置於店面，其辯稱
    係放置在伊重陽路住處惟第一次搜索之警員未發現云云，亦
    難採信。綜上，被告雖堅稱本案扣案之光碟於第一次搜索時
    業已持有，惟就上開光碟於第一次搜索時所堆放之處所說詞
    前後反覆，未能自圓其說，自無從為對被告有利之認定而認
    被告於第一次搜索時確已持有本案扣案光碟。
  (三)另查本案扣案如附件二所示之wii 遊戲光碟29片，其中編號
    5 、21、1 、4 、12、7 、2 、8 、19、16、15、14、6 、
    9 、22、23、24、10、20之遊戲光碟，無論係日版或美版其
    發行日期均在96年10月以後至97年4 月間，此觀卷附之已發
    行Wii 遊戲軟體一覽表即明（見臺灣桃園地方法院檢察署97
    年度偵字第17948 號偵查卷第69、72、75至81、89至90、92
    至93頁），經實際播放扣案之附表二編號10「Mariokart 」
    Wii 遊戲光碟、編號23「Ninja Reflex」，於執行遊戲後螢
    幕上亦分別顯示「2008 Nintendo 」、「2008 Nunchunk
    Games Inc.」等字樣，有徐宏昇律師事務所任天堂鑑定意見
    書所附扣案遊戲光碟涉嫌侵害著作權之例示在卷可佐（見同
    上卷第20、22頁），本案扣案之光碟既有部分係在第一次搜
    索之96年6 月22日之後發行，自無可能係被告在第一次搜索
    時即已持有，被告辯稱上開發行日期在第一次搜索時已放在
    店面內云云（見本院審理筆錄第6 頁），顯係卸責之詞，不
    足採信。又觀諸被告於前案中用以刊登販賣侵害著作權重製
    光碟之PChome網路相簿，僅有PS2 遊戲目錄及XBOX360 遊戲
    目錄，並未包含Wii 及GameCube光碟片，有網路相簿列印畫
    面14紙附卷可參（見臺灣板橋地方法院檢察署96年度偵字第
    23971 號偵查卷第28至41頁），足認被告為前案販賣、散布
    侵害著作財產權之重製遊戲光碟犯行時，並未同時販賣、散
    布Wii 及GameCube之遊戲光碟種類。是被告雖空言辯稱於第
    一次搜索時即已持有本案扣案光碟，惟其所稱存放光碟之處
    所均不足採信業如前述，所扣案之光碟復有部分發行日期在
    第一次搜索之後，且被告於前案並無販賣任何Wii 及Game
    Cube之遊戲光碟，自無進貨之需求，惟本案扣案之Wii 遊戲
    光碟計29片、GameCube遊戲光碟計553 片，數量非少，益可
    證本案扣案之重製光碟與被告前案違反著作權法犯行無關，
    被告係於第一次搜索即96年6 月22日後始購入持有本案查扣
    之重製光碟，應堪認定。
  (四)末查被告復辯稱伊並無散布扣案重製光碟之意圖云云，惟被
    告於98年3 月26日偵查中業已自承扣案光碟是要供販賣之用
    （見臺灣板橋地方檢查署98年度偵續字第141 號偵查卷第42
    頁）。且本件扣案之光碟應係被告於第一次搜索即96年6 月
    22日後始購入持有，業如前述，本次扣案之盜版PS2 遊戲光
    碟共計2241片（價值448 萬2000元）；盜版Wii 遊戲光碟共
    計29片、盜版GameCube遊戲光碟共計553 片（總計價值96萬
    300 元），均有盜版商品估價報告書及徐宏昇律師事務所任
    天堂鑑定意見書在卷可佐，縱盜版遊戲光碟之價值不如正版
    ，惟以被告持有盜版遊戲光碟的數量之多，其購入成本亦應
    不斐，倘被告並無販賣、散布上開光碟以獲利之意，斷無購
    入如此大量盜版遊戲光碟之理，是被告確有散布扣案重製光
    碟之意圖，亦堪認定。
  (五)綜上所述，被告明知扣案之遊戲光碟分別係侵害日商新力公
    司、日商任天堂公司及他人之著作財產權之光碟重製物，惟
    仍基於散布之意圖而於96年6 月22日後購入持有等情，事證
    明確，被告犯行洵堪認定，應予依法論科。
四、核被告所為，係犯著作權法第91條之1 第3 項、第2 項之明
    知係侵害著作財產權之重製光碟而意圖散布而持有罪。被告
    以一持有行為同時侵害數著作財產權人之法益，為同種想像
    競合犯，依刑法第55條之規定論以一罪。爰審酌被告意圖散
    布而持有侵害告訴人日商新力公司及被害人日商任天堂公司
    等著作權人著作財產權之光碟重製物，侵害他人之智慧創作
    ，損及他人享有之智慧財產權，並破壞我國保護智慧財產權
    之國際形象，且其已有販買盜版光碟前科，有臺灣高等法院
    被告前案紀錄表1 份在卷可考，竟不思悔悟，於為警查獲後
    仍再為本件犯行，殊屬可議，且犯後未見悔意，反飾詞試圖
    誤導法院認定，本院因此認為，被告固無據實陳述之義務，
    然其缺乏為自己行為負責之觀念，自應量處相當之刑責，以
    謀收矯治、警惕及社會防衛之效，兼衡被告所持有之盜版光
    碟數量甚鉅，及被告犯罪之動機、目的、智識程度及生活狀
    況等一切情狀，量處如主文所示之刑。至公訴人聲請諭知併
    科罰金部分，本案並無證據證明被告已有出售所持有之盜版
    光碟而獲利之情形，本院因認所宣告如主文所示之刑，已足
    認為與被告犯行之處罰相當，尚難認定有併科罰金之必要，
    併此敘明。
五、扣案如附件一所示之盜版PS2 遊戲光碟共計2241片及如附件
    二所示之盜版Wii 遊戲光碟29片、盜版GameCube遊戲光碟
    553 片，均係供被告犯著作權法第91條之1 第3 項之罪所用
    之物，故該等非法重製之遊戲光碟自應依著作權法第98條之
    規定，不以屬於犯人者為限，均併予宣告沒收之。扣案之
    PS2 主機2 臺及GC主機1 臺，被告自承係測使遊戲光碟之用
    ；包裝紙袋3 則係包裝光碟所用（見本案100 年6 月14日審
    判筆錄第6 頁），均為被告所有供其為本件犯罪所用之物，
    爰依刑法第38條第1 項第2 款之規定宣告沒收。至扣案之空
    白光碟3 疊，因本案並無證據證明被告有何重製光碟犯行，
    核與被告明知係侵害著作財產權之重製光碟意圖散布而持有
    之犯行無關，爰不予宣告沒收，附此敘明。本案同時查獲
    Game Boy Advance卡匣55個，因所使用的Mask ROM未經封裝
    及未依法標示，亦為仿冒品，同時侵害日商任天堂公司之商
    標專用權及著作財產權等情，有徐宏昇律師事務所任天堂鑑
    定意見書存卷可參，惟就侵害著作權部分，因侵害著作財產
    權之重製物係卡匣而非光碟，依著作權法第100 條前段規定
    ，須告訴乃論，本件未據日商任天堂公司提出告訴，是就被
    告此部分違反著作權法犯行自非本院所得審究；另就侵害商
    標權部分，因本案並無證據證明被告除意圖販賣而持有之行
    為外，尚有販賣、意圖販賣而陳列、輸出或輸入之行為，自
    亦無從以商標法第82條相繩，扣案之Game Boy Advance卡匣
    55個核與本件被告經認定有罪之犯行無關，復非違禁物，亦
    不予宣告沒收，併此指明。
據上論斷，應依刑事訴訟法第299 條第1 項前段，著作權法第91
條之1 第3 項、第2 項、第98條，刑法第11條、第55條、第38條
第1 項第2 款，判決如主文。
本案經檢察官李美金到庭執行職務。
中    華    民    國   100    年    6     月    30    日
                    刑事第十五庭審判長法  官  王綽光
                                      法  官  洪珮婷
                                      法  官  黃司熒
以上正本證明與原本無異。
如不服本判決，應於判決送達後10日內敘明上訴理由，向本院提
出上訴狀 (應附繕本) ，上訴於臺灣高等法院。其未敘述上訴理
由者，應於上訴期間屆滿後20日內向本院補提理由書「切勿逕送
上級法院」。
                                      書記官  屠衛民
中    華    民    國  100     年    6     月    30    日
附錄本案論罪科刑法條全文：
著作權法第91條之1 ：
擅自以移轉所有權之方法散布著作原件或其重製物而侵害他人之
著作財產權者，處3 年以下有期徒刑、拘役，或科或併科新臺幣
50萬元以下罰金。
明知係侵害著作財產權之重製物而散布或意圖散布而公開陳列或
持有者，處3 年以下有期徒刑，得併科新臺幣7 萬元以上75萬元
以下罰金。
犯前項之罪，其重製物為光碟者，處6 月以上3 年以下有期徒刑
，得併科新臺幣20萬元以上200 萬元以下罰金。但違反第87條第
4 款規定輸入之光碟，不在此限。
犯前2項之罪，經供出其物品來源，因而破獲者，得減輕其刑。